臺灣高等法院刑事判決　　　　　　　　　　　　　九十三年度上訴字第一六二一號
　　上　訴　人
　　即　被　告　乙○○
　　義務辯護人　游文華律師
右上訴人因殺人案件，不服臺灣臺北地方法院九十一年度重訴字第三三號，中華民國
九十三年四月三十日第一審判決（起訴案號：臺灣臺北地方法院檢察署九十一年度偵
字第一０三五五號），提起上訴，本院判決如左：
    主  文
上訴駁回。
    事  實
一、乙○○曾因殺人等案件，於民國（下同）七十九年間，經本院判決應執行有期徒
    刑十六年，並經最高法院駁回上訴確定，嗣於八十年間經裁定減刑為有期徒刑十
    一年，並於八十三年二月六日假釋出監。乙○○又於八十三年間因煙毒案件，經
    本院判處有期徒刑三年二月確定，嗣經裁定撤銷假釋及定應執行之刑為有期徒刑
    六年七月二十一日，並於八十九年三月十五日假釋出獄。乙○○竟仍不知悔改，
    因吳錫勳購買安非他命遭警查獲，懷疑係乙○○檢舉所致，而持球棒追打乙○○
    ，乙○○因此懷恨在心，於九十一年六月九日二十二時許，與案外人洪鹿前往臺
    北市○○街○段「乖乖卡拉OK店」飲酒後（未達精神耗弱或心神喪失狀態），於
    同日二十三時五十分許，二人一同前往吳錫勳位在臺北市萬華區○○○路○段十
    五巷二號後方之住處，雙方再因前事而起衝突，乙○○竟基於殺人犯意，持其所
    有隨身攜帶之尖刀一支，接續刺向吳錫勳胸口二刀深入胸腔，致吳錫勳因胸部刀
    器穿刺傷引起心包填塞與失血性休克不支倒地，經送往臺北市立和平醫院急救後
    ，延至翌日傷重不治身亡。
二、案經台北市政府警察局萬華分局報請台灣台北地方法院檢察署檢察官偵查起訴。
    理  由
一、訊據上訴人即被告乙○○矢口否認有何殺人犯行，辯稱：伊係受范鈺鎰利誘而替
    范鈺鎰頂罪，警訊、偵訊所供係伊自己所編，並不實在，伊與吳錫勳並無怨仇，
    人非伊所殺云云。經查：
  (一)本件被害人吳錫勳死亡之原因，為胸部刀器穿刺傷引起心包填塞與失血性休克致
    死，且死前仍持續在使用安他命類藥物等情，業經台灣台北地方法院檢察署檢察
    官督同法醫師相驗及解剖鑑定屬實，復經法務部法醫研究所鑑定無誤，有該署驗
    斷書、相驗屍體證明書、勘驗筆錄、該所鑑定書各一份附卷可稽。
  (二)被告於警訊時及偵查中多次關於殺害被害人之自白應為可信：
    1.被告於九十一年六月十日十二時二十分左右警訊時自白犯罪：「是我殺死吳錫
      勳無誤．．．我是以一把類似拆信刀（大約長二十公分）之刀械刺殺被害人吳
      錫勳．．．我和洪鹿二人在該卡拉OK店內喝了約一個多小時後，大約當日二十
      三時左右，洪鹿便提議要前往洪某之老家，即案發現場附近看看，我便答應，
      且一同走路前往，到了洪鹿之老家．．．洪鹿便開門進入，我也跟著洪鹿一同
      進入屋內，死者吳錫勳正好躺在椅子上看電視，我一見到吳錫勳，我就馬上問
      吳錫勳：『昨天的事，大家講講就算了』，但吳錫勳卻起身大罵我三字經．．
      ．後，便揮右拳打我，洪鹿見狀就拉住吳錫勳，而我也退後一步，並從我右褲
      口袋，拿出一把尖刀刺向吳錫勳，共刺了二刀，且均刺中吳錫勳，至於刺中身
      上何處我不知道，但我看見吳錫勳以手抱著身體，我直覺我有刺中吳錫勳後，
      我便轉身離開．．．我犯案後．．．騎至台北市○○街富都旅社投宿．．．因
      吳錫勳在九十一年六月七日晚上二十時許，在台北市萬華區龍山寺前因購買安
      非他命而遭警方查獲，而吳錫勳便懷疑是我向警方檢舉害他被查獲，而吳錫勳
      返回後，便和我起衝突，且持球棒欲毆打我，之後便不歡而散，且因此而結怨
      ．．．平時該刀均放在我女朋友甲○○．．．之租住處．．．冰箱上面，因當
      天我在我女朋友租處以該刀在刮除我手上因車禍所留下之疤痕，而要出門喝酒
      時，隨手將該刀插在右褲口袋內．．．」（見偵查卷第五頁反面至第七頁反面
      ）。
    2.被告復於九十一年六月十日下午八時偵查中自白犯罪：「我看死者在看電視，
      我問死者昨天的事，不要放在心裡，死者站起來並罵三字經，我從我身上拿出
      那把刀向死者正面挫他身體二刀，我轉身帶刀離開．．．我又去富都旅社睡覺
      」（見偵查卷第四十一頁背面）。且於九十一年六月十日經檢察官聲請羈押，
      於原審法院訊問時，猶自白犯罪（見原審九十一年度聲羈字第一四八號卷第六
      頁正、反面）。
    3.又被告於九十一年六月十七日上午經警方帶同前往案發地點模擬犯罪過程，仍
      坦承犯行，有偵訊（調查）筆錄在卷可稽（見偵查卷第五十一頁），於同日下
      午六時經檢察官訊問時，亦陳明當日在萬華分局應訊是基於自由意識下陳述，
      亦有訊問筆錄可證（見偵查卷第五十三頁）。
    4.另被告於九十一年六月二十六日偵查中亦自白犯罪：「（與死者爭執衝突？）
      原是好朋友，我找他之前，他施用毒品被警捉到，以為是我報警，他拿球棒打
      我不到，打我朋友的手，是案發前一日，因在前一日吵架，我不想去，是洪鹿
      找我，我才去，那天我進門向他說事情過去就算了，他起來揮拳打來，洪鹿托
      ．．（本件洪鹿參與？）沒有，他有在場．．．平時在外打架都用手直刺，不
      是讓他死，不知他為何死掉」（見偵查卷第五十七頁反面、第五十八頁）。
    5.被害人確係身中二刀，有法務部法醫研究所鑑定書在卷可稽：「前胸部在胸骨
      柄距足跟一一九公分處一處穿刺刀傷，單刃右上向左下一點半至七點半方向，
      刃寬一點五公分，深度穿透胸骨進入胸腔；在此傷偏左側，胸骨旁距腳跟一一
      二公分處，有第二處穿刺傷口，方向與前處傷平行，刀刃寬二公分，深入胸腔
      」（見相驗卷第二十七頁），核與被告於偵查中所繪兇刀刀刃寬約一．八公分
      極盡相近（見偵查卷第七九頁）。足證被告自白正面刺向被害人二刀，應屬實
      在。否則被害人如非被告所刺死，被告何以得知被害人遭刺殺二刀？至於依前
      揭鑑定書所載，被害人另受有下列傷害：「．．．左手掌背側拇指端及小指有
      擦傷，左手掌心食指之指掌關節位置有一處防禦性刀傷，右膝左膝各有一處擦
      挫傷，右腳拇指擦傷．．．」（見相驗卷第二十七頁），就左手部位擦傷及防
      禦性刀傷部分，應係被告刺完第一刀，尚要刺第二刀，被害人出於本能防禦所
      致；而雙膝擦挫傷與右腳拇指擦傷部分，則應係被害人不支倒地碰撞地面所致
      ，惟據此尚不足以證明被告關於「正面刺向被害人二刀」之自白不可採。
    6.再據證人洪鹿於九十一年六月十日警訊時證稱：於九十一年六月九日下午十時
      許，伊與被告前往被害人住處，伊先去上廁所，出來以後就看見被害人手持棒
      球棒追被告，但一到門口即趴倒在地，全身是血（見偵查卷第九頁反面）；上
      廁所都沒有聽見外面有吵架及打鬥，廁所出來只見被害人倒臥巷旁手持木棍（
      見偵查卷第十八頁反面）；「當時僅有他二人在場」（見偵查卷第十四頁反面
      ）；至於被害人與被告發生衝突時，伊並未在場目睹等語（見偵查卷第十五頁
      ）；於偵查中證稱：「（何人殺死者？）是乙○○。我們二人喝八瓶黑馬，范
      鈺鎰沒有去。我去廁所出來事情就發生了，看到死者追乙○○，至巷口看到死
      者倒地，因為我喝酒沒有搬的起死者，只有擦一擦他身體．．．不是范鈺鎰殺
      的」等語（見偵查卷第一一一頁正、反面）；又於原審證稱：「當天九點多我
      跟乙○○一起去乖乖卡拉ＯＫ喝酒，我提議要去找吳錫勳聊天，乙○○就說好
      ，我們去到吳錫勳家，他正在看電視，我一到就先去廁所，差不多一分鐘時間
      ，我一出來事情就發生了，我出來就沒有看到乙○○，吳錫勳就拿一支球棒支
      撐住在門口．．．（你去廁所時，有無聽到吵鬧的聲音？）沒有。我那時急著
      去廁所，沒有聽到什麼。（你出來後看到何？）我看到吳錫勳站在門口，手拿
      棍子撐站著。我問他是怎樣，沒有幾秒鐘他就蹲下去，我就扶助他，但是我喝
      醉沒有辦法扶助他，我發現他胸部有血，他的內衣有很多血，我想送他去醫院
      ，衣服上都是血很難看，我就將他的衣服脫下來，就回去房間拿我舊的衣服給
      他穿，衣服換好後我撐不住他，當時他已經昏迷了，都沒有說話，那時我就在
      桂林路松林旅社樓下打電話，我打一一九但是都沒有辦法打通，我當時已經醉
      了，我就坐計程車回華江橋和平西路，叫我太太陳阿梅打電話叫救護車．．．
      我們三個都是小時候就在一起的好朋友．．．那時我在廁所，我不知道。從頭
      到尾我都沒有看到，我看到時就是吳錫勳在門口，乙○○就不見了。」等語（
      見原審卷第八八、九十、九一、九二頁），證人洪鹿所言，雖因未親眼目睹被
      告刺殺被害人，而不能證明被告與被害人發生衝突之全部經過，惟其證言已足
      以證明被害人遇刺時，現場只有被告與被害人二人，並無第三人存在，而被害
      人遇刺之前後，證人洪鹿均在場，則據此足證行兇者顯然為被告。是被告自白
      殺死被害人，核與事實相符，應為可信。
    7.至證人洪鹿於警訊及偵查中均證稱看見被害人在追被告，與原審中所證述「從
      廁所出來就沒有看到被告」等語不符；且被告於警訊及偵查中均陳稱：「證人
      洪鹿見被害人毆打被告，即拉住被害人」等語，惟證人洪鹿則於警訊時陳稱不
      知道云云，經查均應係證人出於恐懼而不敢真言所致。又證人未立即將被害人
      證明證人關於「現場只有被告與被害人二人，並無第三人存在」之證言不可採
      。
  (三)被告雖於九十一年七月二十四日偵查中翻易前供，改稱是案外人范鈺鎰殺死被害
    人，並聲稱警方現場重建不實在云云（見偵查卷第七十六至七十七頁反面頁），
    並於九十一年八月一日警訊（見偵查卷第八十八頁反面至第九十一頁）、九十一
    年八月六日警訊（見偵查卷第九十九頁反面至第一百頁）、原審一再否認，辯稱
    是替案外人范鈺鎰頂罪云云（本院卷第三十三頁、第一五二至一五九頁）。惟查
    被告於九十一年六月十日警訊時業已自陳：「（本分局在該屋內，另有二人范鈺
    鎰（屋主）、吳政道等人是否知道你涉及殺人案？）他們二人並不知道我涉及殺
    人案」（見偵查卷第七頁）。則被告事後翻易前供，顯係卸責之詞，不足採信。
  (四)依證人范鈺鎰於偵查中證稱：「（被告在六月十日去找你？）是的，早上八點多
    打我手機來找我，我向他表示我在老人清茶店叫他來，他表示不方便，他要去我
    家，因為我家停電不方便，他說到我家坐一下．．．他說朋友請他至三重喝酒整
    晚未睡，並向我借錢，我說沒有，他說借一、二千元都沒有，他表示在我家借睡
    一下，他睡覺時他脫去上衣躺在我床上睡，我坐他床邊，他告知我昨天與人打架
    ，我問他都不講，那天都怪怪的，到後來都不講了，後來有一通電話進來，他說
    八點會投案，他也不告訴我，他說女友在分局，我問他何事他一直不說，我一直
    追問，他說與『伍佰』吵架，因為案發三、四日前知道他們二人有口角，我有去
    勸開，他有用電話來說叫我過去，我不同意．．．」（見偵查卷第七十三頁）；
    參以被告朋友甲○○於偵查中證稱：「（乙○○）凌晨二、三點左右來電說他喝
    很多酒，與朋友在一起，有點吵架，其他未說什麼．．．」之情（見偵查卷第七
    四頁），足見被告確有於案發當晚與人發生爭執，其所謂「吵架」應係指與『伍
    佰』（即被害人吳錫勳）吵架爭執而言。又依證人范鈺鎰於原審證稱：「我忘記
    是哪天，但是有一天他早上七、八點騎車到我家，他先打電話告訴我他要來找我
    ，他問我身上有無一、二千元，他說他在三重跟朋友喝酒喝到天亮，要在我那裡
    休息，他在樓上休息時，我借他的機車要去買煙，到巷口就有一大堆警察，警察
    有問我乙○○在哪裡，我那時不知道他的本名，我只知道他叫阿明，警察叫我說
    如果他現在在你家你就帶我去，我就帶警察去二樓，乙○○在二樓睡覺．．．（
    他來找你的前一天晚上你在何處？）我都在家裡．．．（之後乙○○入監後你有
    無去看他？）有．．．我們沒有見到面。好像他拒絕會見．．．（為何去看他？
    ）我想說是朋友，主要是要問那天發生什麼事．．．我跟這件事完全無關」等語
    （見原審卷第一三二至一三五頁），並參以被告亦自陳拒絕與范鈺鎰會面之情（
    見原審卷第二五八頁），則被告如確實為證人范鈺鎰頂罪，何以拒絕與范鈺鎰會
    面？顯然自相矛盾。
  (五)另據被告於原審對證人范鈺鎰之證詞，經兩人當面對質結果，被告僅稱：「（對
    證人所述有何意見？）有出入，案發隔天早上我打手機給范鈺鎰，電話號碼我現
    在忘記，警訊筆錄裡面有登記。（如是幫范鈺鎰扛罪為何知道他殺人？）我當時
    有在場，我跟洪鹿都在場」（見原審卷第一三七頁）；嗣又辯稱：「洪鹿沒有說
    我有殺人。調查為什麼我不說洪鹿要說范鈺鎰，這其中問題很大，范鈺鎰跟我十
    幾年的交情，吳錫勳是跟我從小一起長大，我本來以為殺一、二刀無所謂，我不
    知道人已經死掉」云云（見原審卷第一五七頁），核與前揭證人洪鹿之證述：案
    發時現場僅有被告與被害人二人在場之情節不合，亦與被告於九十一年六月十日
    警訊時業已自陳，證人范鈺鎰並不知道被告涉及殺人案之情，同有矛盾；是被告
    辯稱是證人范鈺鎰行兇刺殺被害人云云，並不可採。
  (六)被告曾犯殺人罪經判處有期徒刑十五年，並經執行，有被告之刑案紀錄簡覆表在
    卷可據，其當知殺人罪係重罪，且其仍屬假釋中，如再犯罪尚須執行殘刑，再至
    愚之人，亦難會為他人承擔犯罪，況證人范鈺鎰亦堅詞否認有要被告頂罪（見原
    審卷第一三五頁），是被告所辯替證人范鈺鎰頂罪云云，要為推諉卸責之詞，不
    足採信。
  (七)綜上所述，本件事證明確，被告犯行洵堪認定，應予依法論科。至被告請求再傳
    喚證人洪鹿、范鈺鎰欲證明其未涉本案，然證人洪鹿、范鈺鎰業經原審行交互詰
    問程序，已足證明被告所辯不足採，核無再傳訊之必要，併為敘明。
三、查被告所持尖刀，朝被害人之左胸腔心臟部位力刺兩刀，穿透胸骨進入胸腔切斷
    勒間動脈，深入心臟，刺入左心室，足見被告用力之猛，其有致人於死之殺人犯
    意至為灼然，核被告所為，係犯刑法第二百七十一條第一項殺人罪。原審以被告
    所犯事證明確，適用刑法第二百七十一條第一項規定，審酌被告因細故與被害人
    發生爭執，不思以理性方式解決，竟持刀刺殺被害人，踐踏生命尊嚴與價值，犯
    後毫無悔意，並審酌被告與被害人為多年好友，因一時衝動而刺殺被害人二刀，
    並非預謀殺人，衡情應可接受矯治與教化，而有再社會化之可能，尚無必要使之
    立即與社會人群永久隔離等一切情狀，量處有期徒行十四年，並敘明兇刀丟棄滅
    失，未予宣告沒收之理由，經核其認事? 法並無不合，所處之刑尚稱允適，被告
    上訴意旨，仍執陳詞否認犯行，非有理由，本件上訴應予駁回。
據上論斷，應依刑事訴訟法第三百六十八條，判決如主文。
本案經檢察官劉靜婉到庭執行職務。
中　　　華　　　民　　　國　　九十三　　年　　　九　　　月　　二十一  　日
                              臺灣高等法院刑事第二十庭
                                  審判長法  官  趙  功  恆
                                        法  官  鄧  振  球
                                        法  官  李  春  地
右正本證明與原本無異。
如不服本判決，應於收受送達後十日內向本院提出上訴書狀，其未敘述上訴之理由者
並得於提起上訴後十日內向本院補提理由書（均須按他造當事人之人數附繕本）。
                                        書記官  柳  秋  月
中　　　華　　　民　　　國　　九十三　　年　　　九　　　月　　二十一  　日
附錄：本案論罪科刑法條全文
中華民國刑法第二百七十一條第一項
殺人者，處死刑、無期徒刑或十年以上有期徒刑。
前項之未遂犯罰之。
預備犯第一項之罪者，處二年以下有期徒刑。
